【裁判字號】    99,交上易,71
【裁判日期】    990809
【裁判案由】    公共危險
【裁判全文】
臺灣高等法院高雄分院刑事判決        99年度交上易字第71號
上  訴  人  臺灣高雄地方法院檢察署檢察官
被      告  甲○○
上列上訴人因被告公共危險案件，不服臺灣高雄地方法院98年度
交易字第102 號中華民國99年4月30日第一審判決（起訴案號：
臺灣高雄地方法院檢察署98年度調偵字第1132號），提起上訴，
本院判決如下：
    主  文
上訴駁回。
    理  由
一、公訴意旨略以：被告甲○○明知服用酒類或其他相類之物，
    不能安全駕駛動力交通工具者，不得駕駛動力交通工具，於
    民國（下同）98年4 月23日上午7 時10分許，在其位於屏東
    縣潮州鎮開元二巷1 之26號住處旁飲酒後，已達不能安全駕
    駛之程度，竟仍於同日下午3 時35分許，駕駛車牌號碼5583
    -PB 號自小客車，沿高雄縣大寮鄉○○路○段內側快車道由
    南向北方向行駛，行經光明路二段與琉球路之交岔路口時，
    本應注意汽車行駛至交岔路口，轉彎車應讓直行車先行，而
    依當時客觀之狀況，並無使其不能注意之情事，竟疏未注意
    及此，貿然自光明路二段內側快車道左轉琉球路由東往西方
    向，適有黃柏翔騎乘車號KR-10 號大型重型機車沿光明路二
    段外側車道由北往南方向直行，行駛至上開交岔路口時，亦
    疏未注意車前狀況，隨時採取必要之安全措施，即前行通過
    路口而閃避不及，致甲○○所駕駛自小客車之前保險桿與黃
    柏翔所騎乘之大型重型機車車頭發生碰撞，黃柏翔因而人車
    倒地，雖經緊急送往財團法人高雄長庚紀念醫院急救，仍因
    顱內出血、腦挫傷，延至98年5 月1 日晚間9 時22分不治死
    亡（過失致人於死罪部分，業據原審判處有期徒刑8 月確定
    ）。上開交通事故，經警據報至現場處理，對被告甲○○施
    以呼氣測試，發現其呼氣酒精濃度達每公升0.15毫克。因認
    被告涉犯刑法第185 條之3 不能安全駕駛動力交通工具罪嫌
    等語。
二、證據能力之審查：
  (一)按被告以外之人於審判外之陳述，雖不符刑事訴訟法第159
    條之1 至之4 等4 條之規定，而經當事人於審判程序同意作
    為證據，法院審酌該言詞陳述或書面陳述作成時之情況，認
    為適當者，亦得為證據；又當事人、代理人或辯護人於法院
    調查證據時，知有刑事訴訟法第159 條第1 項不得為證據之
    情形，而未於言詞辯論終結前聲明異議者，視為有前項之同
    意，同法第159 條之5 定有明文。
  (二)本判決下列所引用屬於言詞陳述及書面陳述之傳聞證據部分
    ，檢察官、被告於本院行準備程序時，對於各該傳聞證據之
    證據能力均未加爭執，且同意作為本案之證據（見本院卷第
    20頁），嗣於本院審理程序，調查各該傳聞證據，加予提示
    並告以要旨時，檢察官、被告亦均未於言詞辯論終結前聲明
    異議，本院審酌各該傳聞證據作成時之情況，認均與本件待
    證事實具有關聯性，且查無證據足以證明言詞陳述之傳聞證
    據部分，陳述人有受不法取供或違反其自由意志而陳述之情
    形，書面陳述之傳聞證據部分，亦無遭變造或偽造之情事，
    顯見上開傳聞證據之證明力非明顯過低，衡酌各該傳聞證據
    ，作為本案之證據亦屬適當，自均得為證據，而有證據能力
    。
三、次按犯罪事實應依證據認定之，無證據不得認定犯罪事實；
    不能證明被告犯罪者，應諭知無罪之判決，刑事訴訟法第
    154 條第2 項、第301 條第1 項分別定有明文。再按事實之
    認定，應憑證據，如未能發現相當證據，或證據不足以證明
    ，自不能以推測或擬制之方法，以為裁判基礎。而認定不利
    於被告之事實，須依積極證據，茍積極之證據本身存有瑕疵
    而不足為不利於被告事實之認定，即應為有利於被告之認定
    ，更不必有何有利之證據，而此用以證明犯罪事實之證據，
    猶須於通常一般人均不至於有所懷疑，堪予確信其已臻真實
    者，始得據以為有罪之認定，倘其證明尚未達到此一程度，
    而有合理性之懷疑存在，致使無從為有罪之確信時，即應為
    無罪之判決（最高法院82年度臺上字第163 號判決、同院76
    年臺上字第4986號及30年上字第816 號等判例意旨參照）。
    另按，檢察官就被告犯罪事實，應負舉證責任，並指出證明
    之方法，刑事訴訟法第161 條第1 項定有明文。因此，檢察
    官對於起訴之犯罪事實，應負提出證據及說服之實質舉證責
    任。倘其所提出之證據，不足為被告有罪之積極證明，或其
    指出證明之方法，無從說服法院以形成被告有罪之心證，基
    於無罪推定之原則，自應為被告無罪判決之諭知（最高法院
    92年臺上字第128 號判例要旨參照）。
四、公訴意旨認被告甲○○涉犯前開不能安全駕駛動力交通工具
    罪嫌，無非係以被告自承於98年4 月23日上午7 時10分許飲
    酒後，仍於同日下午3 時35分許駕車，並與被害人發生上開
    交通事故等事實，以及刑法第185 條之3 案件測試觀察紀錄
    表報告書、酒精測試報告等，為其主要論據。訊據被告甲○
    ○固坦承於98年4 月23日上午7 時10分許，在其位於屏東縣
    潮州鎮開元二巷1 之26號住處旁飲酒後，於同日下午3 時35
    分許，駕車在上開地點與被害人發生交通事故等事實不諱，
    惟堅決否認有何公共危險之犯行，辯稱：伊是案發當天早上
    喝保力達，伊有睡覺休息過後，人很清醒，才在下午3 點多
    開車出發去工作，伊做的工作一定要在清醒的狀況下，才可
    以工作，伊不可能喝醉酒上工，不知道早上喝的酒，到下午
    酒精尚存體內，伊下午開車時覺得自己意識很清楚等語。
五、經查：
  (一)被告於98年4 月23日上午7 時10分許，在其位於屏東縣潮州
    鎮開元二巷1 之26號住處旁邊飲用含有酒精成分之保力達B
    一瓶後，於同日下午3 時35分許，駕駛上開自小客車行經高
    雄縣大寮鄉○○路○段與琉球路口時，與被害人黃柏翔騎乘
    之大型重型機車發生交通事故，致被害人黃柏翔死亡事實，
    為被告自承在卷，並有道路交通事故現場圖、道路交通事故
    調查報告表(一)、(二)各1 份、車禍現場蒐證照片12張、相驗屍
    體證明書及照片、高雄長庚醫院診斷證明書、汽車與機車駕
    駛人查詢表、車籍查詢資料及臺灣省車輛行車事故覆議鑑定
    委員會99年4 月7日 覆議字第0996201181號函所附第990312
    號覆議意見書等在卷可稽（見警卷第14頁、偵一卷第13、14
    -15 、16-17 、24、27頁、相驗卷第9-13、27-31 頁、原審
    二卷第13-25 、73 -75頁）。而被告於肇事後，經警測得呼
    氣酒精濃度為每公升0.15毫克之事實，則有刑法第185 條之
    3 案件測試觀察紀錄表報告書、酒精測試報告及林園分局車
    禍處理小組警員劉坤仲職務報告各1 份在卷可佐（見相驗卷
    第14-15 頁、偵一卷第12、18、19頁），被告酒後，於其體
    內酒精濃度尚有每公升0.15毫克，駕駛自用小客車肇事等事
    實，固堪以認定。
  (二)惟查，據報到場處理上開交通事故之林園分局警員劉坤仲所
    製作之上揭刑法第185 條之3 案件測試觀察紀錄表報告書所
    載，被告當時雖臉色泛紅，言語對答口中有酒味，但言行舉
    止無異常行為，且除此之外，並無任何反應遲緩、手腳不穩
    、語無倫次、意識模糊、嘔吐、呆滯、泥醉等顯然影響駕駛
    操控車輛能力之情狀，此有該報告書在卷可參（見同上引註
    ），核與證人即當時乘坐被告所駕車輛之友人賓光禹於原審
    審理中證稱：被告當天沒有酒醉的樣子，在發生車禍之前，
    與伊交談都正常，沒有語無倫次等語相符（見原審交易卷第
    50-5 1頁），是被告辯稱：伊當時意識清楚等語，尚非無據
    ，而堪採信。
  (三)按一般人飲酒後，固可能受酒精之影響，而產生平衡感、判
    斷力及反應能力等障礙升高之情形，因此，酒後駕駛車輛，
    將可能使駕駛人對複雜之操作技巧產生障礙、操控能力變差
    ，致容易發生交通事故。然因人體新陳代泄作用，喝酒後隨
    時間之經過，而將酒精代泄排出體外，使酒精濃度降低，對
    於駕駛汽車之操控能力及駕駛穩定性之影響，亦相對隨之減
    少或致無影響力，況汽車駕駛人縱未飲酒，於操控能力正常
    情形下駕駛汽車，亦有可能因一時之疏忽，致發生交通事故
    。本件被告駕車發生交通事故時間係98年4 月23日下午3 時
    35分，距其喝酒時間即98年4 月23日上午7 時10分，已經過
    8 小時以上，依上開人體新陳代泄之說明，其體內酒精濃度
    ，歷時8 小時之代泄作用後，必已明顯降低，則本次喝酒對
    被告駕駛汽車操控能力、穩定性及安全駕駛能力等之影響力
    ，亦相對降低，應堪認定，此觀諸上揭警察所製作之觀察紀
    錄報告，明確記載「被告言行舉止無異常行為，並無任何反
    應遲緩、手腳不穩、語無倫次、意識模糊、嘔吐、呆滯、泥
    醉等，顯然足以影響駕駛操控車輛能力」等情狀即明，本件
    既無其他積極證據，足資佐證被告於交通事故發生前8 小時
    所喝之酒類，致其8 小時後仍受該酒精之影響，不能安全駕
    駛自小客車，致發生本件交通事故，自難徒以被告飲酒後駕
    車且與人發生上開交通事故，事故發生時體內酒精濃度尚有
    每公升0.15毫克，即遽認被告於駕車時，必然已達不能安全
    駕駛之程度至明。
  (四)綜上所述，檢察官認被告有此部分犯嫌所提出之上開證據，
    不足以證明被告駕車時，已因飲酒而達於不能安全駕駛動力
    交通工具之程度；其指出證明之方法，尚未達於通常一般之
    人均不致有所懷疑，而得確信其為真實之程度，亦無從說服
    法院以形成被告有罪之心證。此外，復查無其他積極證據足
    資認定被告確有檢察官所指此部分犯行，揆諸首揭判例意旨
    之說明，既不能證明被告犯此部分之罪，基於無罪推定之原
    則，此部分自應為被告無罪判決之諭知。
六、原審因而以不能證明被告犯刑法第185 條之3 不能安全駕駛
    動力交通工具罪，而為被告無罪之諭知，核無違誤；檢察官
    上訴意旨，猶執前詞，指摘原判決此部分諭知被告無罪係不
    當，為無理由，應予駁回。
據上論斷，應依刑事訴訟法第368 條，判決如主文。
本案經檢察官郭振昌到庭執行職務。
中    華    民    國    99    年    8     月    9     日
                  刑事第五庭    審判長法  官   曾永宗
                                      法  官   任森銓
                                      法  官   鍾宗霖
以上正本證明與原本無異。
不得上訴。
中    華    民    國    99    年    8     月    9     日
                                      書記官   邱麗莉

司法院資訊處製作；財團法人民間司法改革基金會備份。
